臺灣新北地方法院三重簡易庭民事判決
　　　　　　　　　　　　　　　　　 110年度重簡字第734號
原　　　告　洪美蓁
被　　　告　白沛蓁
　
上列當事人間請求返還投資款事件，於民國110年9月29日言詞辯
論終結，本院判決如下：
    主  文
被告應給付原告新臺幣肆拾伍萬元，及自民國一百一十年三月二
十二日起至清償日止，按年息百分之五計算之利息。
訴訟費用由被告負擔。
本判決得假執行。
    事  實  及  理  由
一、按訴狀送達後，原告不得將原訴變更或追加他訴。但擴張或
    減縮應受判決事項之聲明者，不在此限，民事訴訟法第255
    條第1項第3款定有明文。本件原告起訴時原聲明請求：被告
    應給付原告新臺幣（下同）45萬元及自民國109年5月20起至
    清償日止，按年息5%計算之法定遲延利息。嗣原告於110年7
    月21日言詞辯論期日當庭變更聲明請求：被告應給付原告45
    萬元，及自起訴狀繕本送達翌日起至清償日止，按年息5%計
    算之法定遲延利息。此核屬減縮應受判決事項之聲明，揆諸
    首揭說明，應予准許。
二、本件被告經合法通知，未於言詞辯論期日到場，查無民事訴
    訟法第386條所列各款情事，應准原告之聲請，由其一造辯
    論而為判決，合先敘明。
三、原告（原名洪亞君）起訴主張：
（一）被告於106年5月間對原告稱：被告對投資房地產有相當專
      業，可以取得資金來投資房地產，1單位為100萬元，若資
      金不足，可以一起加入被告之子即顏子翔名下來投資房地
      產，未來將按月收取利息8%等語，原告遂於106年6月21日
      以自己的鹿草郵局帳戶提現10萬元，在臺北市東區毒茶新
      樂園交付交付給被告之子顏子翔；於106年8月27日從自己
      的彰化銀行帳戶提領現金10萬元交付給林子翔，地點一樣
      ；於106年9月11日在臺北市龍口郵局以匯款15萬元至顏子
      翔的中國信託帳戶；於106年12月14日以自己的鹿草郵局
      的帳號以ATM匯款3萬元至顏子翔的中國信託帳戶；於106
      年12月15日原告請友人彭世淳從他的華南銀行帳戶代為匯
      款1萬元至顏子翔的中國信託帳戶；於106年12月15日從自
      己的彰化銀行帳戶以ATM匯款6萬元（分兩次，每次各3萬
      元）至顏子翔中國信託帳戶，合計交付被告投資款共45萬
      元。詎料，被告迄未履行投資契約之約定，且從未對原告
      說明、告知投資情形，更避不見面，原告對於兩造合作期
      間被告所投資之事業因此沒有信心，經原告以本件110年8
      月27日言詞辯論筆錄之送達作為終止投資契約之通知，被
      告即應於收受終止通知後，返還原告上開投資款45萬元。
      為此，爰依終止契約後之法律關係，提起本件訴訟，並聲
      明請求：被告應給付原告45萬元，及自起訴狀繕本送達翌
      日起至清償日止，按年息5%計算之法定遲延利息。
（二）對於被告抗辯之陳述：被告就其他投資人有返還投資款，
      為何不返還原告的。另原告沒有和林興勇、顏子翔去過酒
      店消費，被告所稱40萬元酒店消費不能算在原告頭上，酒
      店消費的事情，原告從頭到尾都沒有參與，與原告無關，
      也跟原告請求返還本件投資款無關；另原告不知被告所稱
      之開銷款是什麼原因支出。
四、本件被告經合法通知，雖未於言詞辯論期日到場，然以準備
    書狀求為判決駁回原告之訴，並辯稱：
（一）雙方合作投資期間為一期三個月8%利率，並非原告所謂的
      月利率8%。
（二）原告只於109年6月21日匯款10萬元，於同年9月12日匯款
      15萬元給被告，共計投資款為25萬元，與原告主張之45萬
      元不符。
（三）因原告介紹其男友林興勇與被告之子顏子翔洽談生意，後
      原告、林興勇及顏子翔一起去酒店消費數次，去酒店消費
      者有被告之子顏子翔、原告、林興勇及對方的一堆朋多，
      花費約40萬元，全數由被告支付，事後被告才發現不是只
      有顏子翔一人去喝酒，故兩造合意拆帳各負擔20萬元，此
      20萬元酒店消費應與本件投資金額相互抵銷。
（四）另雙方之投資產生律師費（林律師6萬元，胡律師15,000
      元，王聖傑律師6萬元）、被屋主鄭奕喬罰房貸利息及管
      理費47,892元等開銷，共177,892元，均由被告墊支，應
      由原告負擔75,000、被告負擔75,000元，另一位投資人負
      擔27,892元。
（五）以上結算後，其實原告只需再給付被告25,000元（計算式
      ：250,000元－20萬元－75,000元＝25,000元）。
五、原告主張其交付被告房地產投資款45萬元乙節，業其提出合
    作協議書、雙方Line對話紀錄、帳戶存摺交易明細、郵政AT
    M交易明細及匯款申請書等為證，被告對本件雙方之投資合
    作契約業經原告終止乙節未加以爭執，雖以前揭情詞置辯，
    然為原告所否認。經查：
（一）依原告提出之上開匯款明細資料，可知原告確實交付被告
      投資款共45萬元，而被告對此匯款明細，並未到庭加以爭
      執，已堪認被告向原告收取之投資款共45萬元。
（二）按當事人主張有利於己之事實者，就其事實有舉證之責任
      ，民事訴訟法第277條前段定有明文。本件被告所辯上開
      抵銷之金額，既為原告所否認，即應被告就此有利於己之
      事實負舉證之責任。關於此點，被告雖提出臺灣臺北地方
      檢察署檢察官不起訴處分書2件、立即/預約轉帳交易明細
      、利息及管理費金額表等為佐證，然觀其內容並無法證明
      與原告應負擔之相關款項有關，即不足以證明原告曾和林
      興勇、顏子翔去酒店消費或原告承諾對拆帳各負擔酒店消
      費款，及本件投資之開銷確有177,892元，因而被告所為
      為上開抵銷之抗辯，非屬有據。
六、按契約終止權之行使，本於契約自由原則，非不得由契約當
    事人任意約定其終止之原因，如無約定者，端視有無法定終
    止原因之存在而定。繼續性契約，若於中途當事人之一方發
    生債務不履行情事，致契約關係之信賴性已失，或已難期契
    約目的之完成，民法雖無債權人得終止契約之明文規定，亦
    應得類推適用同法第227條及第254條至第256條之規定，許
    其終止將來之契約關係（最高法院109年度台上字第2793號
    判決要旨參照）。本件雙方間之投資合作契約關係，既經終
    止，而被告並未舉證證明原告交付之投資款已虧損或其他原
    因損失殆盡，則原告本於契約終止後之法律關係（應為不當
    得利返還請求權，雖原告於本件並未表明以之作為本件訴訟
    標的之法律關係，但依民事訴訟法第428條規定，本院仍得
    依原告主張之事實予以認定），提起本件訴訟，並聲明請求
    ：被告應給付原告45萬元，及自起訴狀繕本送達翌日即110
    年3月22日起至清償日止，按年息5%計算之法定遲延利息，
    為有理由，應予准許。
七、本件係適用簡易程序所為被告敗訴之判決，爰依職權宣告假
    執行。
中    華    民    國   110    年    10    月    27    日
                      法  官  趙義德
以上為正本係照原本作成。
如不服本判決，應於送達後20日內，向本院提出上訴狀並表明上
訴理由，如於本判決宣示後送達前提起上訴者，應於判決送達後
20日內補提上訴理由書（須附繕本）。
中    華    民    國   110    年    10    月    27    日
                      書記官  張裕昌